【裁判字號】    98,訴,407
【裁判日期】    981225
【裁判案由】    毒品危害防制條例
【裁判全文】
臺灣士林地方法院刑事判決               98年度訴字第407號
公  訴  人  臺灣士林地方法院檢察署檢察官
被      告  甲○○
選任辯護人  謝維仁律師
被      告  丙○○
指定辯護人  本院公設辯護人乙○○
上列被告因毒品危害防制條例案件，經檢察官提起公訴（98年度
偵字第10060 號），本院判決如下：
    主  文
甲○○販賣第三級毒品，處有期徒刑年陸月。扣案附表之物均
沒收。
丙○○幫助販賣第三級毒品，處有期徒刑壹年捌月。
    事  實
一、甲○○、丙○○均明知愷他命為毒品危害防制條例第2條所
    規定之第三級毒品，依法不得販賣，甲○○基於意圖營利而
    販賣第三級毒品愷他命之犯意，於民國98年7月13日下午，
    先前往賣場購入欲供分裝毒品愷他命所用附表編號3之分裝
    袋，並於同日晚上約7、8時許，請丙○○介紹販賣愷他命之
    藥頭，丙○○乃基於幫助甲○○販賣第三級毒品愷他命之犯
    意，與姓名年籍不詳綽號「一哥」之成年男子聯繫，並依甲
    ○○指示，代為詢問綽號「一哥」關於欲販入愷他命之數量
    及價格，經甲○○認可後，乃與綽號「一哥」相約於同日22
    時許，在臺北市西門町「錢櫃」KTV門口踫面，丙○○並陪
    同甲○○一同前往。雙方見面後，丙○○在「錢櫃」KTV 外
    等候，由甲○○與綽號「一哥」進入「錢櫃」KTV之廁所進
    行交易，由甲○○以新臺幣（下同）2 萬8 千元之價格，向
    綽號「一哥」之男子購入愷他命1 包（驗前含包裝袋毛重
    101.2 公克，驗餘淨重99.65 公克）而持有之。甲○○購得
    愷他命後，於搭載丙○○回程途中，於臺北縣三重市路邊攤
    購買欲供販賣愷他命所用附表編號4 之電子秤，嗣於同日23
    時45分許，在臺北縣八里鄉○○○街9 巷口處為警查獲，並
    在甲○○所騎乘之車牌號碼J9G-100 號重型機車置物箱，扣
    得附表之物，並在丙○○身上扣得向綽號「一哥」借得之電
    子秤1 台。
二、案經臺北縣政府警察局蘆洲分局報告臺灣士林地方法院檢察
    署檢察官偵查起訴。
    理  由
壹、程序部分：
一、按證人、鑑定人依法應具結而未具結者，其證言或鑑定意見
    ，不得作為證據；又被告以外之人於偵查中向檢察官所為之
    陳述，除顯有不可信之情況者外，得為證據，刑事訴訟法第
    158 條之3 、第159 條之1 第2 項分別定有明文。查證人王
    啟明、被告甲○○、丙○○於偵查中向檢察官所為之陳述，
    雖係被告丙○○、甲○○以外之人於審判外所為之陳述，然
    業經法定具結程序，所述係屬親身經歷事項，亦無證據證明
    受到任何強暴、脅迫或其他不正方法取供而有顯不可信之情
    ，依前開規定，應認有證據能力。又被告甲○○、丙○○於
    警詢及偵查中所為之陳述，雖未予被告甲○○、丙○○或其
    辯護人在場行使反對詰問權，但被告甲○○、丙○○已經本
    院於98年12月11日審判期日進行交互詰問程序，予被告等及
    辯護人詰問之機會，故被告甲○○、丙○○於警詢及偵查中
    向檢察官所為證述已經踐行合法調查程序，自得供本院綜合
    其全部供述證據，斟酌卷內其他調查之證據資料，本於經驗
    法則及論理法則，作合理之比較而為取捨、判斷，尚非因警
    詢及偵查中陳述時未經行使反對詰問權，即論一概欠缺證據
    能力，合先敘明。
二、按被告以外之人於審判外之言詞或書面陳述，除法律有規定
    者外，不得作為證據；又被告以外之人於審判外之陳述，雖
    不符合刑事訴訟法第159條之1至第159條之4之規定，但經當
    事人於審判程序同意作為證據，法院審酌該言詞陳述或書面
    陳述作成時之情況，認為適當者，亦得為證據。當事人、代
    理人或辯護人於法院調查證據時，知有第159條第1項不得為
    證據之情形，而未於言詞辯論終結前聲明異議者，視為有前
    項之同意，刑事訴訟法第159條第1項及第159條之5分別定有
    明文。查本判決下列所引用之被告以外之人於審判外之書面
    陳述，雖屬傳聞證據，惟經當事人於本院準備程序及審判期
    日中表示無意見而不予爭執，且迄至言詞辯論終結前亦未再
    聲明異議，本院審酌此證據資料製作時之情況，尚無違法不
    當及證明力明顯過低之瑕疵，亦認為以之作為證據應屬適當
    ，故揆諸前開規定，爰逕依刑事訴訟法第159條之5規定，認
    前揭證據資料例外有證據能力，合先敘明。
貳、實體部分：
一、訊之被告甲○○、丙○○均矢口否認上揭犯行，被告甲○○
    辯稱：案發前數日係與丙○○聊天時開玩笑地表示想販賣愷
    他命，並非真有販賣愷他命之意圖，案發當天販入愷他命係
    為供自己施用，因一次購入較多之數量價格比較便宜，分裝
    袋係為方便分裝保存云云。被告丙○○辯稱：案發前甲○○
    係聊天時開玩笑地表示想販賣愷他命，並非有販賣之意思，
    況以甲○○之施用量，其所販入之愷他命，於2 、3 個月即
    會用罄，數量並不多云云。
二、經查：
１、據被告丙○○證稱：甲○○這次買愷他命是意圖要販賣，他
    在查獲前2、3個禮拜曾表示買來吸食，剩下有可能拿來賣，
    其告以如有需要愷他命之管道，屆時再幫忙介紹等語（偵卷
    第18頁、第77頁），於本院審理時仍證稱被告甲○○曾開玩
    笑方式表示要賣毒品等語（本院98年度訴字第407 號卷─下
    稱本院卷第29頁、第38頁），被告甲○○亦不否認曾向被告
    丙○○表示想賣毒品，只是辯稱純係玩笑話等語（本院卷第
    27 頁 、第29頁、第36頁），而據被告甲○○證稱：之前係
    向朋友購買愷他命，本案係第一次向綽號「一哥」購買等語
    （本院卷第35頁），可知被告甲○○尚有其他購買愷他命之
    管道，其嗣後果真於98年7 月13日晚上透過被告丙○○介紹
    購買毒品愷他命，顯見被告甲○○於案發前向被告丙○○透
    露欲販賣愷他命之意圖，並非係玩笑嬉鬧話語。
２、被告甲○○透過被告丙○○介紹聯絡，於98年7月13日22時
    許，在臺北市西門町「錢櫃」KTV之廁所向綽號「一哥」購
    買2萬8千元扣案之毒品愷他命，業經被告丙○○證述在卷（
    偵卷第59頁、本院卷第19頁、第20頁），並為被告甲○○所
    坦認，扣案之愷他命（驗前含包裝袋毛重101.02公克、包裝
    袋重1.20公克、取0.17公克鑑驗用罄，驗餘淨重99.65公克
    ），經送驗結果確檢出第三級毒品愷他命（Ketamine，又稱
    Ｋ他命）成分，有內政部警政署刑事警察局98年8月27日刑
    鑑字第0980104903號鑑定書（偵卷第83頁）附卷可稽，被告
    丙○○供稱平常購買散裝之毒品愷他命1克約4、5百元等語
    （本院卷第14頁），被告甲○○稱購買少量之愷他命1克約5
    百元等語（本院卷第25頁、第26頁），則扣案之毒品愷他命
    ，依被告丙○○、甲○○上開所述一般購買市價，折算約值
    4 萬元至5 萬元，被告甲○○以2 萬8 千元之價格購入，其
    如出售顯有約1 萬2 千元至2 萬2 千元不等之利益。此外，
    被告甲○○於請被告丙○○聯絡購買毒品愷他命前即已先行
    於同日下午購買扣案編號3 之包裝袋6 袋，而該6 袋包裝袋
    ，每袋內均有1 百個小包裝袋，被告甲○○若僅係為自己使
    用分裝，其可僅單獨購買內裝1 百個小袋之包裝袋1 袋即可
    ，竟一次購買6 袋之包裝袋，顯見於彼時有販賣毒品愷他命
    之意圖而預備包裝袋。
３、被告甲○○供稱最後一次施用愷他命係在98年6月15日，於
    臺北縣八里鄉○○○街內之公園吸食，其約1或2天施用一次
    ，未上癮，隨時可以停用，一天約用1公克等語（偵卷第12
    頁、本院卷第25頁、第32頁），又查被告甲○○案發後所採
    之尿液經送驗結果其尿液呈愷他命之陰性反應，有台灣檢驗
    科技股份有限公司濫用藥物檢驗報告附卷可按（偵卷第84頁
    ），按施用愷他命於施用後，一般尿液可檢出之最大時限約
    2 至4 日，有行政院衛生署管制藥品管理局92年7 月23日管
    檢字第0920005609號函可參，核與被告甲○○所述最後一次
    係於98年6 月15日施用毒品愷他命，故於同年7 月13日採尿
    送驗未有毒品愷他命之陽性反應之情相符。而被告甲○○雖
    供稱1 或2 天施用一次毒品愷他命，一天約用1 公克，然其
    既稱未上癮，隨時可停用毒品愷他命，且其購買扣案之毒品
    愷他命距離其最後一次施用毒品愷他命已將近1 個月，被告
    甲○○平日係向朋友購買毒品愷他命，亦有取得毒品愷他命
    之管道，竟於停用毒品愷他命近1 個月後，一次買入將近
    100 公克之毒品愷他命，可供其逐日施用約3 個多月之份量
    ，洵違常情。
４、被告甲○○稱在其母親之小吃店工作，薪水約1萬元等語（
    本院卷第27頁），而被告甲○○購買扣案2萬8千元之毒品愷
    他命，約需其將近3個月之薪水支應，被告甲○○既可透過
    朋友取得毒品愷他命，誠如前述，其卻一次拿出近3 個月之
    薪水購入非其短期施用所需之大量毒品愷他命，其販入時顯
    非僅供自己施用之需。雖被告甲○○辯稱一次購入大量，價
    格較為低廉云云，辯護人另以一次大量購入，可避免或減低
    因需用而多次分別購入被查獲之風險等語置辯。然被告甲○
    ○於購入扣案毒品愷他命前已近一個月未施用毒品愷他命，
    並未上癮，無抵癮之必要，已如前所述；被告甲○○經濟亦
    非寬裕，一次購入約需3 個月薪水之毒品愷他命，顯超過實
    際需求；又長期持有毒品愷他命亦有被查獲之風險；再參以
    被告甲○○所購入之毒品愷他命價格，確可轉售得利，綜觀
    各情，顯見被告甲○○販入扣案之毒品愷他命，係基於營利
    之意圖而販入。
５、被告丙○○既聽聞被告甲○○表示欲購買毒品愷他命來販售
    ，且知散裝少量購買之愷他命價格為1公克4、5百元，其介
    紹並代為聯絡綽號「一哥」者，知悉1百公克賣2萬8千元，
    確知被告甲○○買入該等毒品愷他命轉售有獲利空間，且數
    量超過其短期所需，竟仍為被告甲○○聯絡綽號「一哥」，
    並帶同被告甲○○至約定之地點與綽號「一哥」交易購入毒
    品愷他命，被告丙○○顯明知被告甲○○欲販賣毒品愷他命
    而提供助力。
６、綜上，事證明確，被告甲○○、丙○○之犯行洵堪認定。
三、按販賣毒品罪，不以販入之後，復行賣出為必要，只須意圖
    營利而販入或賣出，有一於此，犯罪即應成立；又按販賣毒
    品罪，並不以販入之後復行賣出為構成要件，但使以營利為
    目的，將毒品購入或將之賣出，有一於此，其犯罪即經完成
    。是以，行為人以營利之意圖販入毒品之後，縱尚未賣出，
    或於賣出之後，價金尚未收受，均不得視為未遂（最高法院
    92年度臺上字第7046號、90年度臺上字第7673號判決要旨參
    照）。是被告甲○○意圖營利向綽號「一哥」販入毒品愷他
    命，依前開最高法院判決意旨，所為係犯毒品危害防制條例
    第4 條第3 項之販賣第三級毒品罪。又毒品危害防制條例雖
    於98年5月20日總統華總一義字第09800125141 號令修正公
    布第11條第3 項持有第三級毒品純質淨重20公克以上之罪；
    並自公布後六個月施行，即自98年11月20日施行，惟被告甲
    ○○販入毒品愷他命當時，該條尚未有處罰持有第三級毒品
    愷他命之規定，該部分不成立犯罪，併此敘明。被告丙○○
    明知被告甲○○欲販售毒品愷他命圖利，仍介紹並帶領被告
    甲○○向藥頭販入毒品愷他命，所為係犯刑法第30條第1 項
    、毒品危害防制條例第4 條第3項 之幫助販賣第三級毒品罪
    。又按刑法第59條規定犯罪之情狀可憫恕者，得酌量減輕其
    刑，其所謂「犯罪之情狀」，與同法第57條規定科刑時應審
    酌之一切情狀，並非有截然不同之領域，於裁判上酌減其刑
    時，應就犯罪一切情狀（包括第57條所列舉之10款事項），
    予以全盤考量，審酌其犯罪有無可憫恕之事由（即有無特殊
    之原因與環境，在客觀上足以引起一般同情，以及宣告法定
    低度刑，是否猶嫌過重等等），以為判斷。而就販賣毒品案
    件中，同為販賣毒品之人，其原因動機不一，犯罪情節未必
    盡同，或有大盤毒梟者，亦有中、小盤之分，甚或僅止於吸
    毒者同儕間為求互通有無之有償轉讓者亦有之，其販賣行為
    所造成危害社會之程度自屬有異，於此情形，倘依其情狀處
    以適當徒刑，即足以懲儆，並可達防衛社會之目的者，自非
    不可依客觀之犯行與主觀之惡性二者加以考量其情狀，是否
    有可憫恕之處，適用刑法第59 條 之規定酌量減輕其刑，期
    使個案裁判之量刑，能斟酌至當，符合比例原則（最高法院
    95年度台上字第6157號判決意旨參照）。查本件被告甲○○
    意圖營利販入毒品愷他命，被告丙○○媒介被告甲○○購毒
    ，固均應受非難，惟被告甲○○尚未賣出旋為警查獲，尚無
    不法所得，亦尚未造成危害，與大量散播毒品之大盤、中盤
    毒販相較，其間顯然有別，衡情自屬情輕法重，其等犯罪情
    狀不無可憫恕之處，本院認為縱處以毒品危害防制條例第4
    條第3 項之法定最低刑度五年有期徒刑，猶嫌過重，爰就被
    告二人之犯行依刑法第59條之規定，酌予減輕其刑。又被告
    丙○○係幫助犯，再依刑法第30條第2 項之規定遞減其刑。
    爰審酌被告二人均無犯罪前科，有臺灣高等法院被告前案紀
    錄表附卷可考，素行均佳，被告甲○○意圖營利犯罪之動機
    、目的，被告丙○○基於幫助被告甲○○販賣之意圖、被告
    甲○○尚未賣出毒品愷他命，未對社會造成危害，及被告二
    人犯後之態度等一切情狀，分別量處如主文所示之刑，以示
    儆懲。
五、依毒品危害防制條例第18條第1項前段規定，應予沒收銷燬
    之毒品，以經查獲之第一、二級毒品為限。又毒品依其成癮
    性、濫用性及對社會危害性，共分為四級，上開條例並就製
    造、運輸、販賣、意圖販賣而持有、以非法方法使人施用、
    引誘他人施用及轉讓不同等級之毒品等行為，分別定其處罰
    。至施用或持有第三、四級毒品，因其可罰性較低，故未設
    處罰之規定，僅就施用及持有第一、二級毒品科以刑罰。然
    鑑於第三、四級毒品均係管制藥品，特於同條例第11條之1
    明定無正當理由，不得擅自持有；第18條第1項後段復規定
    查獲之第三、四級毒品，無正當理由而擅自持有者，沒入銷
    燬之。從而，依同條例第18條第1項後段應沒入銷燬之毒品
    ，專指查獲施用或持有之第三、四級毒品而言；倘係查獲製
    造、運輸、販賣、意圖販賣而持有、以非法方法使人施用、
    引誘他人施用或轉讓第三、四級毒品，既屬同條例相關法條
    明文規定處罰之犯罪行為，即非該條項應依行政程序沒入銷
    燬之範圍。又同條例第19條第1項所定「供犯罪所用或因犯
    罪所得之物」，係指犯第4條至第9條、第12條、第13條或第
    14條第1項、第2項之罪所用或所得之物，不包括毒品本身在
    內，是尚不得援用此項規定為第三、四級毒品之沒收依據。
    再同條例對於查獲之製造、運輸、販賣、意圖販賣而持有、
    以非法方法使人施用、引誘他人施用及轉讓第三、四級毒品
    之沒收，並無特別規定，如其行為已構成犯罪，則該毒品即
    屬不受法律保護之違禁物，應回歸刑法之適用，依該法第38
    條第1項第1款規定宣告沒收，始為適法。從而扣案之被告甲
    ○○所持有之愷他命1包，驗餘數量99.65公克，係違禁物，
    應依刑法第38條第1項第1款之規定宣告沒收。鑑驗用罄之愷
    他命0.17公克已不存在，爰不諭知沒收。至包裝上開毒品之
    附表編號2之外包裝塑膠袋1個，係包裝扣案毒品愷他命之物
    ，及附表編號3之包裝袋，係供販賣毒品分裝之用，有防止
    毒品裸露、逸出、防潮，便於攜帶之效，附表編號4之電子
    秤係供分裝毒品秤重之用，係被告甲○○所有供犯罪所用之
    物，應依毒品危害防制條例第19條第1 項規定，併予宣告沒
    收。至在被告丙○○身上扣得向綽號「一哥」所借之電子秤
    1 台，非屬被告丙○○所有，爰不宣告沒收。
據上論斷，應依刑事訴訟法第299 條第1 項前段，毒品危害防制
條例第4 條第3 項、第19條第1 項，刑法第11條、第30條第1 項
前段、第2項、第38條第1 項第1 款、第59條，判決如主文。
本案經檢察官曾勁元到庭執行職務
中    華    民    國    98    年    12    月    25    日
                  刑事第六庭審判長法  官  杜惠錦
                                  法  官  梁哲瑋
                                  法  官  陳美彤
以上正本證明與原本無異。
如不服本判決應於收受判決後10日內向本院提出上訴書狀，並應
應敘述具體理由。其未敘述上訴理由者，應於上訴期間屆滿後20
日內向本院補提理由書(均須按他造當事人之人數附繕本)「切勿
逕送上級法院」。
                                  書記官  蘇彥宇
中    華    民    國    98    年    12    月    25    日
附表：
┌──┬───────────┬────────────┬──────────┐
│編號│物  品  名  稱        │數                  量  │備               註 │
├──┼───────────┼────────────┼──────────┤
│ 1  │愷他命                │驗餘淨重玖拾玖點陸伍公克│                    │
├──┼───────────┼────────────┼──────────┤
│ 2  │編號1愷他命包裝袋     │壹個                    │                    │
├──┼───────────┼────────────┼──────────┤
│ 3  │包裝袋                │陸佰零陸個              │每一包裝袋內裝壹佰個│
│    │                      │                        │小袋，陸個包裝袋，合│
│    │                      │                        │計陸佰零陸個包裝袋  │
├──┼───────────┼────────────┼──────────┤
│ 4  │電子秤                │壹臺                    │                    │
└──┴───────────┴────────────┴──────────┘


司法院資訊處製作；財團法人民間司法改革基金會備份。
